【裁判字號】    89,上易,190
【裁判日期】    890215
【裁判案由】    違反著作權法
【裁判全文】
臺灣高等法院臺中分院刑事判決          民國八十九年度上易字第一九○號
    上  訴  人  臺灣南投地方法院檢察署檢察官
    被      告  丙○○
                甲○○
右上訴人因被告等違反著作權法案件，不服台灣南投地方法院八十八年度易字第三五
三號，中華民國八十八年十二月九日第一審判決（起訴案號：台灣南投地方法院檢察
署八十八年度偵字第二七五八號）提起上訴，本院判決如左：
    主      文
上訴駁回。
    事實及理由
一、本案經本院審理結果，認第一審判決被告丙○○、甲○○等二人均無罪，尚無不
    當，應予維持，並引用第一審判決書記載被告等二人被訴之事實、證據及理由（
    如附件）。
二、檢察官上訴意旨雖以：
  (一)被告丙○○、甲○○（下稱被告）所使用之點將家電腦伴唱機固屬於另一視聽著
    作權，然點將家電腦伴唱機僅限於家用，其並未取得「公開上映」之權利，是以
    被告等亦不因使用點將家電腦伴唱機而取得得「公開演出」「買醉」、「港邊敢
    是男性傷心的所在」、「一代女皇」、「珍重我的愛」、「海角天涯」等五首歌
    曲之權利，又告訴人美華公司（下稱告訴人）享有音樂著作權，並有「公開演出
    」之權利，而被告丙○○於警訊時即已坦承有播放前述歌曲供消費者點播（見被
    告丙○○八十八年四月一日警訊筆錄），原判決稱被告等於警偵訊時否認曾有客
    人點唱該五首歌曲，顯非正確。則此消費者即屬以歌唱方法向現場公眾傳達音樂
    著作內容，而有「公開演出」音樂著作之行為，故被告等提供點唱機供消費者點
    播，自亦屬「以其他方法」向現場公眾傳達音樂著作內容，亦有「公開演出」之
    行為，自有侵害告訴人享有之音樂著作權，此應為原審所是認，否則告訴人之告
    訴即屬不合，應為不受理判決。
  (二)本件證人賴啟榮既曾前往現場點播前述五首歌曲，雖其屬於告訴人之代理人，然
    此為告訴人蒐證之手段，否則何以知悉被告等人有在公開場所使用點唱機供消費
    者點唱之事實，況且現場亦有搜得收錄前述五首歌曲之點唱機、點歌本，被告丙
    ○○亦坦承有供顧客點播之事實，則若無其他反證，證人賴啟榮所言非不得成為
    證據，否則告訴人何能取得違反著作權法之犯罪證據。此與搜得某人持有毒品及
    吸食工具，但未當場查獲其吸食毒品之行為，惟該人坦承有吸食毒品之行為，卻
    不得認定其涉有吸食毒品之犯罪行為，有相同之認證謬誤。
  (三)被告等人既已明知系爭點唱機欲在公開場所使用，須向仲介團體付費，而渠等所
    使用之公播證明，迄八十七年十二月三十一日已屆滿，卻仍於八十八年四月一日
    在公開場所使用系爭點唱機，其相距公播證明之屆滿日已有四月，縱然告訴人享
    有著作權之歌曲僅有五首，然前已述及，點將家電腦伴唱機僅限於家用，此為被
    告等明知，則實際上被告等人所使用之收錄有四千多首歌曲之點將機，皆有侵害
    他人著作財產權之行為，益見被告等人無視公播使用付費之原則，其有侵害他人
    著作財產權之不確定故意已堪認定。雖然投幣機器已故障無法使用，然證人即承
    辦警員廖國楨亦證稱：搜索當天投幣機雖已故障，但仍可點播歌曲等語，則此投
    幣機故障非得佐證消費者已無從點播系爭歌曲，是原審以投幣機故障，消費者已
    不能點播之認定，顯然與證人廖國楨之證詞不符。原審判決對明顯之客觀證據，
    視而不見，以毫無論理依據說詞，認定被告等無罪，其判決謬誤，至為明顯云云
    。惟查：(一)被告丙○○於警訊時雖坦承正揚大飯店有播放前述五首歌曲供消費點
    唱（見第二一六六號偵卷第四頁反面），但其當時並未言明客人確切點唱時間，
    而被告等嗣已供承上開點將家電腦伴唱機自八十七年年底時已因投幣機機械故障
    而無法點播歌曲，且該電腦伴唱機於本件查獲後經原審法院當庭勘驗結果，該電
    腦伴唱機之投幣機機械確無法使用，且該機於接上電源，畫面僅顯現歌曲名稱，
    並未有影像出現等情，亦有原審法院勘驗筆錄乙紙在卷可參（見原審卷第七十四
    頁反面），足見被告等所辯上述點將家電腦伴唱機自八十七年年底時起已故障無
    法點播歌曲，即可採信。而被告等就前述五首歌曲為取得公開播放權、公開演出
    權，曾向中華民國著作權人協會申請並繳費，取得有效期間自八十七年七月一日
    起至同年十二月三十一日止之音樂著作使用證書，有該證書附於原審可證（見原
    審卷第二十三頁），是被告等在此有效期間將前述五首歌曲以該電腦伴唱機供客
    人消費點唱，尚難謂違反著作權法。(二)證人廖國楨於檢察官偵查中即已給證稱：
    「當時（投幣機）打不開，不能投幣，已壞掉了，當時賴啟榮有試投，但沒有辦
    理投下去。」等語，雖其又證稱：「（伴唱機）有插電，因為賴啟榮直接按電視
    機，螢幕就顯示，」等語（見第二七五八號偵卷第五十頁正、反面）。然證人廖
    國楨於原審法院審理中更補充證稱：「去取締時沒辦法唱，但能出現歌名，且點
    歌目錄能出現，但沒有畫面，影像」等語（見原審卷第九十九頁），再參以原審
    法院上述勘驗筆錄所載，是認證人賴啟榮所證其於八十八年四月一日有正揚大飯
    店以該點將家電腦伴唱機點唱前述五首歌曲乙節，即屬不實而不足採憑，故公訴
    人指證人廖國楨有結證稱：系爭伴唱機之投幣機雖故障，但仍可點播歌曲云云，
    應與卷附資料不符。從而，難認檢察官之上訴為有理由，應予駁回。
三、據上論斷，應依刑事訴訟法第三百七十三條、第三百六十八條，判決如主文。
本案經檢察官乙○○到庭執行職務。
中      華      民      國    八十九     年      二       月    十五    日
                                  臺灣高等法院臺中分院刑事第三庭
                                        審判長法  官  方  艤  駐
                                              法  官  王  德  麟
                                              法  官  吳  信  銘
右正本證明與原本無異。
不得上訴。
                                              書記官  柯  孟  伶
中      華      民      國    八十九     年      二       月    十七    日
                                                                        Ｆ
臺灣南投地方法院刑事判決                          八十八年度易字第三五三號
    公  訴  人  臺灣南投地方法院檢察署檢察官
    被      告  丙○○  男  四十二歲（民國○○○年○月○○日生）
                        身分證統一編號：Ｍ一二二二四二二一號
                        住南投縣埔里鎮○○路○段一九六號
                甲○○  男  三十二歲（民國○○○年○月○○日生）
                        身分證統一編號：Ｍ一二三四九五三六號
                        住臺中市○○○○街八十八之九號三樓之二
右列被告等因違反著作權法案件，經檢察官提起公訴（八十八年度偵字第二七五八號
、第三五０四號），本院判決如左：
    主  文
丙○○、甲○○均無罪。
    理  由
一、公訴意旨略以：被告丙○○係設於南投縣仁愛鄉榮華巷九之一號正揚大飯店之負
    責人，被告甲○○係其友人，二人明知歌名「買醉」、「港邊敢是男性傷心的所
    在」、「一代女皇」、「珍重我的愛」、「海角天涯」等五首歌曲為美華影視股
    份有限公司（下稱美華公司）享有著作財產權之音樂著作，仍未經美華公司之同
    意或授權，且自民國八十八年一月一日起，未取得音樂著作仲介團體核發之音樂
    著作使用證書，竟共同於概括犯意之聯絡，由甲○○提供內錄有前述歌曲之電腦
    伴唱機置於丙○○前述飯店餐廳內，以每首歌曲新臺幣二十元之代價，供前往消
    費之顧客點唱，而連續以公開上映方式，侵害美華公司之該等音樂著作之著作財
    產權。嗣於八十八年四月一日十八時三十分許，為警搜索查獲扣得電腦伴唱機一
    部及點歌簿一本，因認被告等涉有違反著作權法第九十二條罪嫌。
二、訊據被告丙○○、甲○○均堅決否認有何違反著作權法罪行，均辯稱：系爭電腦
    伴唱機係向點將家企業股份有限公司（下稱點將家公司）購買，內附點將家公司
    版權保證書，同所提卷附之聲明啟事單註明該公司所生產銷售之電腦伴唱機，內
    含之所有歌曲均經各大唱片公司、音樂經紀公司及著作權人合法授權重製，可在
    營業場所公開使用，使用者應事先與著作權人所委託之著作權仲介團體支付權利
    金後，取得音樂著作使用證書，即得合法在公開場所公開演出使用，而且其廣告
    單並註明其適用場所為二十四小時球館、紅茶店、渡假中心、釣蝦魚場ＫＴＶ、
    酒店、餐廳、大飯店、文康活動中心、俱樂部等等及一般音響室，加以該電腦伴
    唱機機內收錄有歌曲近四千首，其等對該電腦伴唱機機內歌曲之授權情形實在無
    法了解，所牽涉之音樂著作權人太多，若欲於公開場所公開演出使用，全部均須
    經各音樂著作之著作財產權人授權許可，如此複雜之授權事宜，只能經由著作權
    仲介團體之運作，始能處理，從而被告依據點將家公司版權保證書內之註明，向
    中華民國著作權人協會申請電腦伴唱機之公開播送、公開演出之授權，並支付費
    用取得音樂著作使用證書一紙，主觀上認為已取得音樂著作使用證書，再依其廣
    告所示場所將該電腦伴唱機為公開播送、公開演出使用並不違法，實無侵害他人
    著作權之犯意，況且該電腦伴唱機內收錄歌曲近四千首，告訴人有著作權之歌曲
    只有五首，被點播之機率微乎其微，不能僅以該等歌曲儲存在該電腦伴唱機內，
    即謂被告有以公開播送、公開上映之方法侵害其著作財產權，而且該電腦伴唱機
    於八十七年年底時，即因投幣機機械故障無法點播歌曲，告訴人之受任人賴啟榮
    及員警廖國楨於八十八年四月一日十八時三十分許到場取締時，仍然無法點播，
    所拍攝之照片係屬靜態畫面，無法播出供伴唱，賴啟榮所提之八十八年三月十九
    日消費收據亦僅能證明消費用餐，非可直接證明被告有公開播送、公開上演之事
    實，自無從侵害告訴人音樂著作之著作財產權等語。
三、按犯罪事實應依證據認定之，無證據不得推定其犯罪事實，且不能證明被告犯罪
    或其行為不罰者，應諭知無罪之判決，刑事訴訟法第一百五十四條、第三百零一
    條第一項分別定有明文。又犯意既屬於構成犯罪事實之一部，自應依證據認定之
    ，最高法院著有二十六年上字第一二四六號判例可資參照。次按事實之認定，應
    憑證據，如未能發現相當證據，或證據不足以證明，自不能以推測或擬制之方法
    ，以為裁判基礎；又認定不利於被告之事實，須依積極證據，苟積極證據不足為
    不利於被告事實之認定時，即應為有利於被告之認定，更不必有何有利之證據，
    最高法院亦著四十年臺上字第八六號、三十年上字第八一六號判例可供參酌。經
    查：
（一）按「音樂著作」及「視聽著作」為不同之著作，此觀之著作權法第五條第
          一項第二款、第七款分別為例示規定即明。又著作財產權人得授權他人利
          用著作，著作權法第三十七條第一項亦載有明文。而一般之電腦伴唱機，
          乃係音樂著作之著作財產權人授權利用該音樂著作，而作成無人演唱之「
          電腦ＭＩＤＩ音樂程式」（即音樂設備數位介面）伴唱機，於點唱時經由
          電腦、ＬＤ或ＶＣＤ輸出另行錄製之畫面影像作為背景，再以伴唱程式出
          現伴唱音樂，同時將音樂著作之歌詞顯示在畫面上，而成為獨立之「視聽
          著作」。又「公開播送」、「公開上映」、「公開演出」乃分屬不同性質
          之著作財產權權能，所謂「公開播送」：指基於公眾接收訊息為目的，以
          有線電、無線電或其他器材，藉聲音或影像向公眾傳達著作內容；由原播
          送人以外之人，以有線電或無線電將原播送之聲音或影像向公眾傳達者，
          亦屬之；而「公開上映」係指：以單一或多數視聽機或其他傳送影像之方
          法於同一時間向現場或現場以外一定場所之公眾傳達著作內容；另所謂「
          公開演出」則係指：以演技、舞蹈、歌唱、彈奏樂器或其他方法向現場之
          公眾傳達著作內容；以擴音器或其他器材，將原播送之聲音或影像向觀眾
          傳達者，亦屬之，著作權法第三條第一項第七款、第八款、第九款分別有
          明文之定義。依前開定義，所謂「公開播送」乃分為無線播送、有線播送
          或其他器材播送；而所謂「無線播送」係以公眾接受訊息為目的，以無線
          通訊之方式傳達著作內容，例如電台及無線電視之廣播播送；而所謂「有
          線播送」亦係以公眾接受訊息為目的，惟以有線電氣通訊之方式傳達著作
          內容，例如有線電視系統之播送。因此，「公開播送」之播放者與接受訊
          息之觀眾或聽眾乃分屬不同之地點。反之，「公開上映」則係指以單一或
          多數視聽機或其他傳送影像之方法於同一時間向現場或現場以外一定場所
          之公眾傳達著作內容，亦即以單一或多數視聽機或其他傳送影像之方法，
          將視聽著作內容以影像再現於現場或現場以外一定場所之公眾，例如在電
          影院、餐廳、ＫＴＶ店、旅館房間．．．等場所以單一或多數視聽機或其
          他傳送影像之方法放映視聽著作。因此「公開上映」之播映者與收看者都
          在同一現場。又同法第二十五條規定：「著作人專有公開上映其視聽著作
          之權利」，是詞曲「音樂著作」並無「公開上映權」甚明。另同法第二十
          六條規定：著作人除本法另有規定外，專有公開演出其語文、音樂或戲劇
          著作之權利；著作人專有以擴音器或其他器材公開演出其表演之權利，但
          將表演重製或公開播送後再以擴音器或其他器材公開演出者，不在此限，
          故「視聽著作」亦無「公開演出權」。另同法第二十四條則規定：著作人
          專有公開播送其著作之權利，但將表演重製或公開播送後再公開播送者，
          不在此限，足見詞曲「音樂著作」及「視聽著作」均有此「公開播送權」
          。本件告訴人美華公司就「買醉」、「港邊敢是男性傷心的所在」、「一
          代女皇」、「珍重我的愛」、「海角天涯」等五首歌（業據其提出著作權
          財產權讓與證明書、內政部著作權登記謄本為證），其詞曲音樂著作，依
          前開說明應僅享有「公開演出」及「公開播送」之權利。
    （二）復按擅自以公開口述、公開播放、公開上映、公開演出、公開展示、改作
          、編輯或出租之方法侵害他人之著作財產權者，處三年以上有期徒刑，得
          併新臺幣十五萬元以下罰金，著作權法第九十二條定有明文，而上開犯罪
          行為係屬結果犯之型態，且無處罰未遂犯之規定，換言之若無前述公開演
          出等犯行之結果，即不成立前開犯罪。查本件係於八十八年四月一日十八
          時三十分許，經員警持臺灣南投地方法院檢察署核發之搜索票，至被告張
          福權設在南投縣仁愛鄉榮華巷九之一號正揚大飯店餐廳內，查獲點將家電
          腦伴唱機、點歌簿等，然其內歌曲「買醉」、「港邊敢是男性傷心的所在
          」、「一代女皇」、「珍重我的愛」、「海角天涯」等五首，已成為獨立
          之「視聽著作」，不能等同於美華公司之「音樂著作」，其無「公開演出
          權」，有如前述，不發生以「公開演出」方式，侵害美華公司之「視聽著
          作」、「音樂著作」（其中該「視聽著作」之著作財產權人亦非美華公司
          所有）。次查被告經營之「正揚大飯店餐廳」係以單一視聽機於同一時間
          向餐廳現場之不特定公眾傳達音樂伴唱「視聽著作」之內容，核此乃係「
          視聽著作」之「公開上映」行為，而非「公開播送」之行為，被告自非以
「公開播送」之方式侵害告訴人美華公司之「視聽著作」、「音樂著作」
          （其中該「視聽著作」之著作財產權人非美華公司所有，同上所述）。而
          公開上映權依著作權法第二十五條規定係屬「視聽著作」著作人專有之權
          利，告訴人美華公司既非該等「視聽著作」著作人，而僅受讓該等歌曲之
          詞、曲「音樂著作」財產權，有其提出之著作權財產權讓與證明書一紙為
          憑，自無由主張被告侵害其「公開上映」權之餘地。又被告等自警訊、檢
          察官訊問及本院訊問時雖均不否認有存放「買醉」、「港邊敢是男性傷心
          的所在」、「一代女皇」、「珍重我的愛」、「海角天涯」等五首歌在該
          電腦伴唱機，供人點唱，惟否認曾有客人點唱過該五首歌，雖證人即告訴
          人所委任至現場消費之賴啟榮於警訊時及偵審中一直證稱：其曾於八十八
          年三月十九日、二十二日至正揚大飯店餐廳消費時，發現該餐廳以電腦伴
          唱機供客人以投幣方式選播點唱，其在該營業場所投幣點播該五首歌曲等
          語，惟依據賴啟榮所提之查證情形紀錄表、消費收據及照片所示，僅能證
          明被告擺設電腦伴唱機供人點唱之事實，無從證實有其他消費者曾點播並
          公開演唱前揭五首歌曲，而告訴人之受任人賴啟榮縱曾在現場以演唱之方
          式「公開演出」「一代女皇」、「買醉」、「港邊甘是男性傷心的所在」
          、「珍重我的愛」、「海角天涯」等五首詞曲「音樂著作」，然此既係經
          上開五首詞曲「音樂著作」之著作財產權人即告訴人美華公司為取締目的
          而授權賴啟榮點唱，自無侵害告訴人美華公司之著作財產權可言，且賴啟
          榮非「不知情之第三人」，被告自亦無從因此而成為利用不知情而無刑事
          責任能力之第三人犯罪之「間接正犯」可言，至於員警與賴啟榮於八十八
          年四月一日十八時三十分許，至上開餐廳內搜索，僅查獲電腦伴唱機一部
          及點歌簿一本而已，且該電腦伴唱機之因投幣機機械故障無法點播歌曲等
          情，分別經證人賴啟榮及員警廖國楨於警訊時及本院審理時證述屬實，且
          有搜索扣押證明筆錄及照片附於偵查卷可資佐證，其投幣機機械故障無法
          點播歌曲之事實，亦經本院當庭勘驗屬實，製有勘驗筆錄一紙在卷可稽，
          足見當時該電腦伴唱機不能點播，當場亦未查獲何人點播歌曲之事實，且
    無其他積極證據足資認定於何時確曾有不知情之消費者「公開演出」上述
          五首歌詞、曲，是被告既否認曾有客人演唱上開五首詞曲「音樂著作」，
          又無積極證據足以證明確有不特定之消費者曾演唱過上開五首詞曲「音樂
          著作」，自不得以被告有提供演唱器材（例如麥克風、喇叭．．．等）之
          事實，而以「擬制」或「推定」之方式認定曾有不特定客人「公開演出」
          「一代女皇」、「買醉」、「港邊甘是男性傷心的所在」、「珍重我的愛
          」、「海角天涯」等五首詞曲「音樂著作」之事實甚明，綜上所述，尚不
          足以認定被告有以「公開演出」之方式侵害告訴人美華公司詞曲「音樂著
          作」著作財產權之情事。此外，被告既被訴以單一視聽機傳送影像之方法
          於同一時間向現場或現場以外一定場所之公眾傳達著作內容，更非以公開
          口述、公開展示、改作、編輯或出租之方法侵害美華公司之著作財產權，
          且查無該等事實之存在。
    （三）退而言之，前開電腦伴唱機其內收錄歌曲近四千首，包括告訴人指訴之五
          首歌之詞曲，而被訴歌曲「買醉」、「港邊敢是男性傷心的所在」、「一
  代女皇」、「珍重我的愛」、「海角天涯」等音樂著作，係由被告購自點
          將家公司生產之電腦伴唱機機內所錄製者，而寶麗金音樂出版管理股份有
          限公司（下稱寶麗金公司）及華倫唱片有限公司（下稱華倫公司）就「買
          醉」、「港邊敢是男性傷心的所在」、「一代女皇」、「珍重我的愛」、
          「海角天涯」等歌曲，分別同意點將家公司能以電腦ＭＩＤＩ三點五磁碟
          片之生產品型式年版發行（限家用），有寶麗金公司與點將家公司簽訂之
          使用同意合約書及華倫公司與點將家公司簽訂之音樂著作授權合約書各一
          紙附於本院卷可考，並據證人即點將家公司職員楊榮基證實在卷，而機內
          之點歌本內均有點將家公司之版權保證書，證明版權係經合法授權取得，
          且有「合法保障完整版權」、「本公司所有歌曲均獲各大唱片公司合法授
          權重製」等字句，復有點將家公司聲明啟事單、廣告單各一紙在卷可稽。
          再觀之該聲明啟事單內註有「內含之所有歌曲均經各大唱片公司、音樂經
          紀公司及著作權人合法授權重製，可在營業場所公開使用，使用者應事先
          與著作權人所委託之著作權仲介團體支付權利金後，取得音樂著作使用證
          書，即得合法在公開場所公開演出使用」，而且其廣告單並註明其適用場
          所為「二十四小時球館、紅茶店、渡假中心、釣蝦魚場ＫＴＶ、酒店、餐
          廳、大飯店、文康活動中心、俱樂部等等及一般音響室」，且證人楊榮基
          亦於本院調查時證稱：伊公司取得重製權，有告訴消費者如要在公開場所
          使用、公開播放，要取得公開播放證，只要有公播證就可以公開播放等語
          ，因此被告為取得公開播放權、公開演出權，乃向中華民國著作權人協會
          申請並繳費，取得有效期間自八十七年七月一日至同年十二月三十一日止
          之音樂著作使用證書，有該證書附於本院卷可證，加以著作財產權人為行
          使權利、收受及分配使用報酬，經主管機關之許可，得組成著作權仲介團
          體，為著作權法第八十一條第一項所明文規定，中華民國著作權人協會即
          係依該項規定所組成之仲介團體，其得為著作財產權人行使權利、收受及
          分配使用報酬，自屬無可置疑，是被告既依機內證明書所載，以合法程序
          取得公開播放、演出之權利，則被告所辯係認因取得音樂著作使用證書，
      認得以供客戶點唱而公開播放、公開演出，即非無據，雖被告未能得知中
          華民國著作權人協會所管理之音樂著作內容，尚難認被告主觀上有侵害告
          訴人著作權之犯意。另被告等自八十八年起雖未再續取得音樂著作使用證
          書，以繼其公開播放、演出之權利，實乃中華民國著作權人協會自八十七
          年八月一日起不再受理申請授權之故，以致被告等無從申請，而非被告等
          基於侵害他人著作財產權之故意所為，此觀告訴代理人李汝婷所提之中華
          民國著作權人協會函文一紙附於本院卷可得而知，衡之該電腦伴唱機內收
          錄歌曲近四千首，而點將家公司上揭所示之聲明啟事單、廣告單、隨機所
          附之版權保證書及點歌簿，對該等歌曲並未一一記載其詞、曲之著作權人
          ，自難期待社會大眾能夠逐一明悉各該詞、曲之著作權人，並分別與該等
          著作財權人或所屬著作權仲介團體簽訂付費，以取得公開播放、演出之權
          利，故實無期待被告等於向中華民國著作權人協會付費取得公開播放、演
          出之權利外，另要求被告等再分別與中華民國著作權人協會所代管之音樂
          著作其著作財產權人或其他所屬著作權仲介團體簽約付費，以取得公開播
          放、演出權利之可能性。況且該電腦伴唱機於八十七年年底時，即因投幣
          機機械故障無法點播歌，已如前述，以上所證，足認被告自八十七年年底
          起迄於查獲之時，亦無以公開播放、公開演出侵害告訴人之著作財產權之
          故意及事實。因此被告所經營之正揚大飯店既曾持有中華民國著作權人協
          會所頒發之音樂著作使用證書，而點將家公司生產之電腦伴唱機內所錄製
          之被訴音樂著作，係分別與寶麗金公司及華倫公司簽約同意點將家公司以
          電腦ＭＩＤＩ三點五磁碟片之生產品型式年版發行，均如前所說明，復被
          告之電腦伴唱機係購自點將家公司，於購買之時上揭歌曲均已灌錄在該點
          歌機內，為雙方所無爭議之事實，姑不論點將家公司與寶麗金公司、華倫
          公司上開簽訂之使用同意合約書及音樂著作授權合約書內容，為告訴人所
          爭執，且與告訴人所享有之著作權是否彼此牴觸，此乃該二公司與寶麗金
          公司、華倫公司就契約授權範圍之私權爭議，被告既係以正常金額且相信
          點將家公司之說明，保證無違法之情形下，始購入該電腦伴唱機，並以商
          場上正當手續事先向中華民國著作權人協會申請音樂著作使用證書，即難
          期被告對灌錄在伴唱機內之歌曲，何者係經合法授權，何者未經合法授權
          有所認知，況且點將家公司所製造之伴唱機，錄有三、四千首歌曲，準此
          ，要求被告於三、四千首歌曲內逐一找出本案之五首歌曲之著作財產權人
          ，並向之付費取得授權公開播放、公開演出，實強人所難，被告自無從知
          悉本案之五首歌曲未經著作財產權人同意或授權公開播放、公開演出，從
          而被告購買該伴唱機擺設供自己或他人點播上述歌曲，主觀上應無侵害他
          人著作財產權之認識及犯意，而且使用者亦未必然點播到該等歌曲，致侵
          害告訴人之著作財產權。
    綜合以上所言，公開上映權既依著作權法第二十五條規定係屬「視聽著作」著作
    人專有之權利，而該音樂著作業經點將家公司依著作財產權人之授權利用該音樂
    著作，而作成無人演唱之「電腦ＭＩＤＩ音樂程式」，獨立成為「視聽著作」，
    告訴人美華公司既非該等「視聽著作」著作人，而僅為受讓該等歌曲之詞、曲「
    音樂著作」之著作財產權人，被告自無侵害告訴人何「視聽著作」；告訴人雖現
  為該等「音樂著作」之著作財產權人，享有「公開演出」及「公開播送」之權利
    ，然被告擺設之電腦伴唱機，係於點唱時經由電腦、ＬＤ或ＶＣＤ輸出另行錄製
    之畫面影像作為背景，再以伴唱程式出現伴唱音樂，同時將音樂著作之歌詞顯示
    在畫面上，即指以單一或多數視聽機或其他傳送影像之方法於同一時間向現場或
    現場以外一定場所之公眾傳達著作內容之「公開上映」方法而為之，自非以「公
    開演出」或「公開播送」侵害告訴人之「音樂著作」；此外復查無其他積極證據
    足資證明被告等有何以「公開演出」、「公開播送」或其他方法，侵害告訴人之
    「音樂著作」著作財產權之犯行，自應依首揭說明，諭知被告等無罪之判決。
據上論斷，應依刑事訴訟法第三百零一條第一項，判決如主文。
本案經檢察官徐松奎到庭執行職務。
中      華      民      國    八十八    年    十二    月        九      日
                                    臺灣南投地方法院刑事庭
                                        法  官  吳  福  森
右正本證明與原本無異。
如不服本判決，應於判決送達後十日內向本院提出上訴狀( 應附繕本 )。「切勿逕送
上級法院」。
                      書記官
中      華      民      國    八十八    年    十三    月        九      日


司法院資訊處製作；財團法人民間司法改革基金會備份。
